【裁判字號】    90,交易,305
【裁判日期】    900810
【裁判案由】    過失致死
【裁判全文】
臺灣板橋地方法院刑事判決                          九十年度交易字第三○五號
    公  訴  人  臺灣板橋地方法院檢察署檢察官
    被      告  丙○○
    選任辯護人  劉讚雄
右列被告因過失致死案件，經檢察官提起公訴（八十九年度偵字第一七八○七號），
本院判決如左：
    主  文
丙○○因過失致人於死，處有期徒刑陸月，如易科罰金，以參佰元折算壹日。
    事  實
一、丙○○於民國八十九年七月二十四日下午，駕駛車牌號碼五Ａ－五六五八號自用
    小客車載同友人乙○○，沿臺北縣三重市○○路往臺北市方向行駛，而於同日下
    午十八時四十五分許，行駛於重陽橋上坡路段之內側車道，本應注意汽車駕駛人
    於駕駛時，須注意車前狀況，隨時採取必要安全應變措施，以防免危險之發生，
    而依當時之天候、視線、路況，又無不能注意之情事，竟於行駛中低頭找尋其置
    於車內之行動電話，而未注意車前狀況，適有林朝輝駕駛車牌號碼ＦＳ－五五一
    七號自用小貨車搭載沉重貨物，以較慢之車速沿同路段內側車道同向行駛在前；
    乙○○本來正觀看右側窗外，突然由眼角餘光發現與前方林朝輝之自用小貨車迫
    近，急呼丙○○注意，丙○○警覺抬頭時，發現已無法煞停，乃急將方向盤往右
    打以右轉閃避，然因急轉致使其自用小客車失去平衡，丙○○為平衡其自用小客
    車，又急將方向盤往左打回，其自用小客車乃由林朝輝所駕之自用小貨車右後方
    超前後再向左迫近，林朝輝為閃避由其後方突然自右超越而來之丙○○車輛，乃
    急踩煞車並將方向盤向左急轉，然因其車身之輕鋼架上所附載之貨物過於沉重，
    使其車身向右側傾倒，此時丙○○因車輛向右急轉又向左轉回已造成失控，而使
    其自用小客車之左側與林朝輝自用小貨車之右前車頭發生擦撞，其後丙○○之車
    輛闖越對向車道後撞停於對向之快、慢車道分隔島上，林朝輝之自用小貨車則因
    煞車及急轉失去平衡，朝右側傾覆在地並滑向對向內側車道，而橫置於道路面上
    。適有甲○○（業經檢察官為不起訴處分經再議駁回後確定）駕駛車牌號碼ＤＳ
    －四六九七號自小客車，亦沿同路段之對向內側車道行經該處，先見到丙○○駕
    車闖過其車道，甲○○煞車閃避後，又見到林朝輝之自用小貨車滑至其車前，已
    煞車不及而正面撞上林朝輝所駕自用小貨車之車頂，造成林朝輝自用小貨車車頂
    嚴重扭曲變形，該自用小貨車車身後半段再以逆時針方向旋轉，而撞停於甲○○
    所駕之自用小客車左側，坐於自用小貨車內駕駛座上之林朝輝，則因車頂承受甲○○所駕自用小客車之猛烈撞擊力，而受有右顳枕骨一乘以零點五公分之深裂傷
    、左腰擦傷、右膝部及右小腿前部多處擦傷、及左肋骨多支骨折、胸腹挫傷等傷
    害，從而因胸部鈍傷導致之胸腔內出血，不及送醫即已死亡。
二、案經被害人林朝輝之配偶丁○○訴由臺北縣警察局三重分局報請臺灣板橋地方法
    院檢察署檢察官偵查起訴。
    理  由
一、訊據被告丙○○固不否認有於右揭時地駕車與林朝輝所駕自用小貨車擦撞之事實
    ，惟矢口否認有任何過失致人於死之犯行，辯稱：伊於駕駛中低頭找尋行動電話
    固有不該，但車禍之發生係起因於林朝輝所駕之自用小貨車不知何故翻倒而滑向
    對向車道，遭對向之甲○○車輛撞回自己車道，伊見狀閃避將方向盤先往右再往
    左打，而擦撞到林朝輝車輛之車頂；故肇事當時係林朝輝與甲○○先發生碰撞，
    繼而伊才輕微擦撞到林朝輝自用小貨車之車頂，故伊之駕駛行為並非致林朝輝死
    亡之原因云云。經查：
  (一)被告於偵查中供稱：伊駕駛車牌號碼五Ａ－五六五八號自小客車沿重陽橋由蘆洲
    市往臺北市方向行駛，當時伊正在找車上之行動電話，乘客乙○○提醒快撞上車
    了，伊才發現前方有一車子距離很近，即將方向盤急往右打再往左打，車子即失
    控，撞上對向車道之汽、機車分隔島，下車後發現自己車子之左側前後車門有藍
    色車漆之刮痕，外側踏板亦有凹陷、及留有藍色之車漆，應該是有擦撞到前方之
    車等語（參見臺灣板橋地方法院檢察署八十九年七月二十五日訊問筆錄）。佐以
    證人甲○○所證稱：七月二十四日晚上六時四十五分許，伊駕駛車牌號碼ＤＳ－
    四六九七號自小客車沿著重陽橋由臺北市往蘆洲市方向行駛於內側車道，下坡時
    看見一台車子由對向橫過前面，闖到伊右側汽機車分隔島上，該車並未與伊發生
    擦撞，伊急忙踩煞車，接著一輛小貨車就到伊面前，伊煞避不及而與之碰撞，隨
    後伊下車找被告理論，被告的車子就是在肇事前從伊面前閃過的那輛車子等語（
    分見臺灣板橋地方法院檢察署八十九年七月二十五日訊問筆錄、本院九十年七月
    二十五日訊問筆錄）。再由肇事後車輛損傷情形觀之，被告之自用小客車於肇事
    後左側車身僅有輕微刮傷、凹陷，而甲○○之自用小客車前保險桿則因巨力撞擊
    而斷裂，被害人林朝輝之自用小貨車車頂則嚴重凹陷、破損，此有肇事發生當時
    經警拍攝、檢察官勘驗時囑警拍攝及由告訴人自行拍攝之照片等在卷可稽，足認
    被害人林朝輝之自用小貨車，先為閃避被告車輛而突然右轉，因車上所載沉重貨
    物之慣性牽引，使車輛翻倒後，繼被告自用小客車之後滑向對向車道，再為甲○○之車輛推撞回原車道。否則，設若被害人林朝輝之車輛早已傾覆於被告車前，
    而為被告自用小客車將其推向對向車道，再為甲○○所撞及，豈會被告將其推撞
    至對向車道後，卻僅有左側車身輕微擦損？
  (二)被告雖仍執證人乙○○之證詞，及檢察官之勘驗筆錄，認為其僅於被害人自用小
    貨車倒地並與甲○○碰撞後，其閃避時始與其車頂擦撞云云。然查：證人乙○○
    雖於警、偵、審訊中均堅稱：是看到前方發生車禍後，急呼丙○○注意等語，惟
    經本院質以其如何判斷前方發生車禍，記憶中之車頂方向、車輪方向等，證人乙○○答稱：伊沒有看得很清楚，只是認為那輛小貨車已經倒地，伊係用眼睛餘光
    看到，判斷那輛車子已經倒地，至於記憶中之畫面已經很模糊，當時伊急呼丙○○注意，之後就躲到車椅前等語（見本院九十年七月六日訊問筆錄）。核以被告
    於正面閃避被害人林朝輝車輛過程中，尚且不能記憶林朝輝之車輛是否已翻覆，
    而證人乙○○係坐在副駕駛座上，僅憑眼睛餘光發現前方有車輛，既不能描述該
    車車頭方向、或車身翻覆等情形，僅憑模糊印象，竟能判斷係車禍，顯見其歷次
    證述，並非出於其所見情形之具體描述，而係就所見之模糊景象，在無其他依據
    之下所為之判斷，且證述內容多有迴護被告之處，自不足採。又檢察官勘驗比對
    被告與被害人之車輛損害情形，雖測得：被告所駕駛之車牌號碼五Ａ－五六五八
    號休旅車，左邊前後門間腳踏板高度十七公分、左前門六十四公分、凹陷處七十
    四公分，並有藍色漆，左前門凹陷變形；被害人林朝輝駕駛之車牌號碼ＦＳ－五
    五一七號自小貨車，車身右側右側有嚴重磨損，左側並未發現有磨損情形，駕駛
    座上橫樑自右向左推算十七公分處有嚴重凹陷、脫漆現象，右七十至八十公分處
    有變形及脫漆現象，車頂凹陷處最深處距車右邊三十五公分，後座輕鋼架最深處
    距右邊四十二公分等（見臺灣板橋地方法院檢察署八十九年七月二十七日勘驗筆
    錄）。被告執以認為其車身左側之擦損處，與被害人車頂之擦損處可以吻合，而
    認其係於被害人車輛倒地後，與其車頂擦撞。然查：被告左側車身之擦撞痕跡，
    與被害人林朝輝車輛之車頂凹陷處，高度並未盡然相符，且被告之自用小客車車
    身僅有輕微擦損，已如前述，而被害人林朝輝之自用小貨車車頂凹陷嚴重，豈能
    謂為吻合？且設若被告係於被害人與甲○○發生車禍後，始與林朝輝之自用小貨
    車擦撞，則以肇事後之現場照片觀之，當時被害人林朝輝之車輛已翻覆，而以車
    頂向左、車輪向右之方式倒置在車道上，則當被告由其右側閃避時，僅可能與被
    害人之車底、車輪等處發生擦撞，豈有可能與其車頂擦撞？而該自用小貨車之車
    底並無車漆，則由被告之車輛左側於肇事後留有多處藍色車漆之情形觀之，設若
    肇事係被害人自用小貨車先因故翻覆，再為甲○○推撞回原車道後，繼為被告閃
    避時擦撞，則被告之自用小客車左側車身當不會留有藍色車漆。是可認被告推測
    其係於車禍發生後，才與被害人之車頂擦撞云云，並不足採。
  (三)再由卷附道路交通事故調查報告表、現場照片、車損照片等綜合觀之：(1)被害人
    林朝輝之車輛於倒地前，曾在路面上留下一點九公尺及三點五公尺之向左彎曲之
    煞車痕各一道（見臺灣板橋地方法院檢察署八十九年相字第八七三號卷附照片編
    號第八、十一），顯見其因緊急煞車及向左急轉，又因車身重心不穩造成翻覆，
    是以煞車痕呈現左彎，且長度最長僅有三點五公尺，顯示出其於左轉、煞車後立
    即翻覆；(2)被害人林朝輝自用小貨車上所載貨物，主要散落於對向車道上（見同
    前卷附照片編號第六、七、十二），顯見被害人係左轉後偏至對向車道上始翻覆
    ，而非如被告所辯：其不知何故先行翻倒後，伊才會與之碰撞云云；(3)被害人之
    車輛在對向車道翻倒後，為對向駛來之甲○○車輛正面衝撞其車頂，被害人之車
    輛車身又因此以逆時針方向旋轉至甲○○車輛左側，並為甲○○之車身推回原車
    道上，是以被害人自用小貨車車頂嚴重凹陷處，與甲○○自用小客車車頭之嚴重
    凹損處高度相符（見同前卷附照片編號第九、十、十三、十四）；且被害人車輛
    右側車身亦在地面上留下弧狀刮地痕，及推撞回原車道之斜線刮地痕（見同前卷
    附照片編號第六、十二）。綜合上開事證，足以推知肇事之發生，係因被害人之
    車輛於緊急煞車並向左急轉後，因失去平衡而翻倒於對向車道上，再由甲○○車
    輛撞及其車頂，再推回原車道，因此，被告之車輛再此過程中並無可能接觸被害
    人自用小貨車之車頂。再由被告車輛左側車身有藍色刮漆，以及被害人自用小貨
    車右前車門有多處刮損之情形觀之，可推認被害人之自用小貨車車頭右前側，曾
    在完全倒地前曾先與被告車輛之左側車身發生擦撞，是以被告之自用小客車左側
    僅留有輕微刮傷及少量藍色車漆。而此推論，亦正與被告所自承其先向右轉，再
    向左轉回以閃避前車之情形，以及前揭論述被害人因向左轉閃避，因重心不穩翻
    覆於對向車道之事證相符，是本件肇事發生過程之事證已甚明確，自不容被告於
    事後再憑空言之推測以求諉避。
  (四)按汽車行駛時駕駛人應注意車前狀況，並隨時採取必要之安全措施，道路交通安
    全規則第九十三條第一項前段定有明文。本件被告駕駛自用小客車，本應注意此
    揭規定，而以當時之天候、路況、視線，別無不能注意之情事，被告竟未注意車
    前狀況，反而於行駛中低頭找尋其置於車內之行動電話，其有過失已甚為明確。
    且本件先後經送請臺灣省臺北縣區車輛行車事故鑑定委員會鑑定，及由臺灣省車
    輛行車事故覆議鑑定委員會覆議，均同此見解，有臺灣省臺北縣區車輛行車事故
    鑑定委員會北鑑字第八九八六五號鑑定意見書、臺灣省車輛行車事故覆議鑑定委
    員會府覆議字第八九二三八三號覆議意見書附卷可參，更足論佐被告過失之責。
    而被害人林朝輝因被告前開過失駕駛之行為，致其在採取必要閃避動作中，因行
    車失控而翻覆於對向車道上，繼為對向車道上駛來，已不及反應之甲○○所駕車
    輛撞及車頂，使自用小貨車駕駛座上之林朝輝，因車頂所承受之猛烈撞擊，而受
    有右顳枕骨一乘以零點五公分之深裂傷、左腰擦傷、右膝部及右小腿前部多處擦
    傷、及左肋骨多支骨折、胸腹挫傷等傷害，從而因胸部鈍傷導致之胸腔內出血，
    不及送醫即已死亡，此除有新光吳火獅紀念醫院出具之乙種診斷證明書一紙載述
    明確外，並經由臺灣板橋地方法院檢察署檢察官率同法醫師至新光醫院相驗明確
    ，製有勘驗筆錄、驗斷書、相驗屍體證明書等在卷為據。又被害人林朝輝之車輛
    係因被告之過失行為致翻倒於對向車道上，繼為來車撞擊斃命，對於車輛翻倒於
    對向車道上，自有為來車撞擊致死之可能性，此當非被告所不能預見，是足認被
    害人死亡之結果，與被告之過失行為間，有相當因果關係（最高法院八十八年臺
    上字第七一七○號判決參照）。綜上所述，本件事證明確，被告犯行堪以認定，
    應依法論處。
二、核被告所為，係犯刑法第二百七十六條第一項之過失致人於死罪。爰審酌被告並
    無前科，有臺灣高等法院檢察署刑案紀錄簡覆表在卷足憑，本次出於一時疏失而
    罹刑典，惟其於行車時低頭找尋行動電話，顯置道路安全不顧，而漠視他人生命
    、身體法益，又其於犯後否認犯行，且未賠償被害人家屬，並酌其手段、所生危
    害等一切情狀，量處如主文所示之刑。又被告行為後，刑法第四十一條業於九十
    年一月四日經立法院修正通過，並經總統於九十年一月十日公布，而於同年一月
    十二日生效施行，其修正條文為：「犯最重本刑為五年以下有期徒刑以下之刑之
    罪，而受六個月以下有期徒刑或拘役之宣告，因身體、教育、職業、家庭之關係
    或其他正當事由，執行顯有困難者，得以一元以上三元以下折算一日，易科罰金
    。但確因不執行所宣告之刑，難收矯正之效，或難以維持法秩序者，不在此限。
    」「併合處罰之數罪，均有前項情形，其應執行之刑逾六月者，亦同」，核與修
    正前刑法第四十一條相較，修正後條文顯較有利於被告，故本件於宣告如主文所
    示之刑外，並適用裁判時法律，即修正後刑法第四十一條第一項前段規定，諭知
    其如易科罰金之折算標準。
據上論斷，應依刑事訴訟法第二百九十九條第一項前段、刑法第二條第一項前段、第
二百七十六條第一項、第四十一條第一項前段，罰金罰鍰提高標準條例第一條前段、
第二條，判決如主文。
本案經檢察官高俊申到庭執行職務。
中      華      民      國      九十      年      八      月     十     日
                                      臺灣板橋地方法院交通法庭
                                            法  官    林漢強
右正本證明與原本無異。
如不服本判決，應於判決送達後十日內向本院提出上訴狀 (應附繕本)。
                                            書記官    黃大千
中      華      民      國      九十      年      八      月     十     日
附錄本件論罪科刑所用法條
刑法第二百七十六條
因過失致人於死者，處二年以下有期徒刑、拘役或二千元以下罰金。
從事業務之人，因業務上之過失犯前項之罪者，處五年以下有期徒刑或拘役，得併科
三千元以下罰金。


司法院資訊處製作；財團法人民間司法改革基金會備份。
